【裁判字號】    97,訴,705
【裁判日期】    970718
【裁判案由】    違反藥事法等
【裁判全文】
臺灣士林地方法院刑事判決               97年度訴字第705號
公  訴  人  臺灣士林地方法院檢察署檢察官
被      告  甲○○
                    （另案於臺灣桃園女子監獄執行中）
上列被告因違反藥事法案件，經檢察官提起公訴（97年度偵字第
3023號），被告於準備程序就被訴事實為有罪之陳述，本院合議
庭裁定改由受命法官獨任進行簡式審判程序，並判決如下：
    主  文
甲○○犯藥事法第八十三條第一項之轉讓禁藥罪，累犯，處有期
徒刑柒月。扣案毒品甲基安非他命伍包、磅秤壹個均沒收，毒品
甲基安非他命伍包內之毒品甲基安非他命（驗餘淨重拾參點壹零
陸陸公克）並銷燬之。
    事  實
一、甲○○前因施用毒品，經臺灣高等法院95年度上易字第1342
    號判處有期徒刑6 月並經減刑為有期徒刑3 月確定在案，甫
    於民國96年7 月16日縮刑期滿執行完畢。詎猶不知悔改，明
    知甲基安非他命（起訴書誤為安非他命）係毒品危害防制條
    例第2 條第2 項第2 款所定之第二級毒品，且係藥事法所稱
    之禁藥，不得轉讓，竟基於轉讓禁藥之犯意，於97年2 月16
    日下午5 時許（起訴書誤為97年2 月18日下午6 時許），在
    其臺北縣汐止市○○路○ 段611 號20樓之4 住處，無償轉讓
    禁藥甲基安非他命約0.1 公克至0.2 公克予張斌瑞施用1 次
    。嗣於同日晚間9 時30分許，為警於甲○○上址住處查獲，
    當場扣得第二級毒品甲基安非他命5 包（驗餘淨重13.1066
    公克）、磅秤1 個，而悉上情（甲○○、張斌瑞涉犯施用毒
    品部分由檢察官另案偵辦）。
二、案經臺北縣政府警察局汐止分局報告臺灣士林地方法院檢察
    署檢察官偵查起訴。
    理  由
一、本件被告甲○○所犯非死刑、無期徒刑、最輕本刑為3 年以
    上有期徒刑之罪，或高等法院管轄第一審之案件，被告於本
    院準備程序進行中，就被訴事實為有罪之陳述，經告以簡式
    審判程序之旨，並聽取檢察官及被告之意見後，本院合議庭
    裁定由受命法官獨任進行簡式審判程序，是本件之證據調查
    ，依刑事訴訟法第273 條之2 規定，不受同法第159 條第1
    項、第161 條之2 、第161 條之3 、第163 條之1 及第164
    條至第170 條規定之限制，合先敘明。
二、上揭犯罪事實業據被告甲○○坦承不諱，核與證人張斌瑞之
    證述相符（偵查卷第15、16、85、86頁），並有扣押物品目
    錄表1 份、現場照片8 張附卷可稽（偵查卷第25、26頁、第
    41至44頁）；扣案毒品甲基安非他命5 包，經送交通部民用
    航空局航空醫務中心檢驗，均含甲基安非他命成份，有交通
    部民用航空局航空醫務中心97年4 月1 日航藥鑑字第097181
    8 號毒品鑑定書1 紙在卷可憑（偵查卷第98頁）；另證人張
    斌瑞於96年2 月16日為警查獲時，經警採其尿液送驗，呈甲
    基安非他命陽性反應，有臺灣檢驗科技股份有限公司97年3
    月24日出具之濫用藥物檢驗報告1 紙附卷可參（本院卷第35
    、36頁），足認被告自白與事實相符，應堪採信。本案事證
    明確，被告犯行足堪認定，應依法論科。
三、按甲基安非他命經行政院衛生署於69年12月8 日衛署藥字第
    301124號、79年10月9 日衛署藥字第904142號公告列入藥物
    藥商管理法第16條第1 款（即現行藥事法第22條第1 項第1
    款）之禁藥管理，同時亦屬毒品危害防制條例第2 條第2 項
    規定之第二級毒品，而明知為禁藥而轉讓者，藥事法第83條
    亦定有處罰明文。故行為人明知為禁藥甲基安非他命而轉讓
    予他人者，除成立毒品危害防制條例第8 條第2 項之轉讓第
    二級毒品罪外，亦構成藥事法第83條第1 項之轉讓禁藥罪，
    此係屬同一犯罪行為而同時有二種法律可資處罰之「法條（
    規）競合」情形，應依「重法優於輕法」、「後法優於前法
    」等法理，擇一處斷。毒品危害防制條例第8 條第2 項轉讓
    第二級毒品罪之法定本刑為「6 月以上5 年以下有期徒刑，
    得併科新臺幣70萬元以下罰金」，而93年4 月21日修正後藥
    事法第83條第1 項轉讓禁藥罪之法定本刑為「7 年以下有期
    徒刑，得併科新台幣500 萬元以下罰金」，故除轉讓之第二
    級毒品之數量及對象，有應依毒品危害防制條例第8 條第6
    項及第9 條之規定加重其刑至2 分之1 之情形外，修正後藥
    事法第83條第1 項之罪之法定本刑，顯較毒品危害防制條例
    第8 條第2 項之罪之法定本刑為重，依前述「重法優於輕法
    」、「後法優於前法」之法理，自應優先適用藥事法第83條
    第1 項之規定處斷（最高法院96年度臺上字第3582號判決參
    照）。經查，本案被告轉讓禁藥甲基安非他命予張斌瑞之數
    量約0.1 公克至0.2 公克，業經認定如前，其轉讓之甲基安
    非他命數量未達行政院於93年1 月7 日以院臺法字第093008
    0551號令所發布應加重其刑之數量（安非他命、甲基安非他
    命為淨重10公克以上），不得依毒品危害防制條例第8 條第
    6 項規定加重其刑，揆諸前開說明，應優先適用藥事法之規
    定論處。故核被告無償轉讓甲基安非他命予張斌瑞之行為，
    係犯藥事法第83條第1 項之轉讓禁藥罪。被告持有禁藥甲基
    安非他命之低度行為，為轉讓之高度行為所吸收，不另論罪
    。被告有事實欄所載前案犯罪科刑並執行完畢之情形，有臺
    灣高等法院被告全國前案紀錄表1 份在卷可查，其受有期徒
    刑執行完畢後，5 年內故意再犯本件有期徒刑以上之罪，為
    累犯，應依刑法第47條第1 項之規定加重其刑。爰審酌被告
    提供禁藥甲基安非他命供他人施用，戕害他人生命及健康，
    甚危及社會國家之健全發展，惟其犯罪後坦承犯行，且轉讓
    毒品數量非鉅，並其犯罪動機、目的、智識程度等一切情狀
    ，量處如主文所示之刑。
四、扣案之第二級毒品甲基安非他命禁藥5 包（驗餘淨重13.106
    6 公克），與被告上開轉讓犯行有關，業據被告供明（偵查
    卷第11頁、本院卷第28頁），雖依藥事法第79條規定應由主
    管之行政機關沒入銷燬，惟尚未經行政機關沒入銷燬；又甲
    基安非他命係屬毒品危害防制條例第2 條第2 項第2 款之第
    二級毒品，為法院應義務沒收之物，因藥事法並無對於查獲
    之第二級毒品甲基安非他命禁藥沒收之規定，而毒品危害防
    制條例第18條第1 項前段已有查獲之第二級毒品甲基安非他
    命應予沒收銷燬之特別規定，屬刑法第11條但書之情況，自
    不得再行援用刑法總則違禁物之一般沒收規定，應依毒品危
    害防制條例第18條第1 項前段諭知沒收銷燬；扣案毒品甲基
    安非他命之包裝袋5 個、磅秤1 個，為被告所有供本件犯罪
    所用之物，均應依刑法第38條第1 項第2 款規定宣告沒收。
    扣案吸食器1 組，係被告施用毒品甲基安非他命所用之物，
    與本件轉讓犯行無涉，爰不為諭知沒收。
據上論斷，應依刑事訴訟法第273 條之1 第1 項、第299 條第1
項前段，藥事法第83條第1 項，毒品危害防制條例第18條第1 項
前段，刑法第11條、第47條第1 項、第38條第1 項第2 款，判決
如主文。
本案經檢察官湯偉祥到庭執行職務。
中    華    民    國    97    年    7     月    18    日
                  刑事第三庭法  官  陳美彤
以上正本證明與原本無異。
如不服本判決，應於收受送達後10日內向本院提出上訴書狀，其
未敘述上訴理由者，應於上訴期間屆滿後20日內向本院補提理由
書狀（均須按他造當事人之人數附繕本）。
                            書記官  賴麗容
中    華    民    國    97    年    7     月    18    日
附錄本判決論罪法條全文
藥事法第83條第1項
明知為偽藥或禁藥，而販賣、供應、調劑、運送、寄藏、牙保、
轉讓或意圖販賣而陳列者，處7 年以下有期徒刑，得併科新臺幣
5 百萬元以下罰金。


司法院資訊處製作；財團法人民間司法改革基金會備份。
